【裁判字號】    89,訴,805
【裁判日期】    900802
【裁判案由】    違反槍砲彈藥刀械管制條例
【裁判全文】
臺灣臺北地方法院刑事判決                            八十九年訴字第八○五號
    公  訴  人  臺灣臺北地方法院檢察署檢察官
    被      告  乙○○
    指定辯護人  本院公設辯護人  甲○○
右列被告因違反槍砲彈藥刀械管制條例案件，經檢察官提起公訴（八十九年度偵字第
七五四號），本院判決如左：
    主    文
乙○○未經許可，製造可發射子彈具有殺傷力之改造手槍，處有期徒刑伍年陸月，併
科罰金新臺幣壹拾伍萬元，罰金如易服勞役，以新臺幣玖佰元即銀元參佰元折算壹日
；扣案可發射子彈具有殺傷力之改造手槍壹支（槍枝管制編號：000000000
0號、含彈匣貳個）沒收；於刑之執行完畢或赦免後，令入勞動場所強制工作參年。
    事    實
一、乙○○自民國八十年間起至八十二年十月間止，涉有多次違反麻醉藥品管理條例
    、藥事法、傷害及妨害自由等案件，分別經法院判處三月至五年不等之有期徒刑
    確定，並定應執行有期徒刑七年，於八十二年十月廿六日送監執行（縮刑期滿日
    為九十一年三月十九日）；嗣於八十五年八月十九日縮短刑期假釋出監，並付保
    護管束；在保護管束中，仍不知悔改，為求防身，先於八十八年九月初某日，在
    臺北市西門町萬年大樓某模型店，以新臺幣四千五百元之代價購得仿德國ＷＡＬ
    ＴＨＥＲ廠ＰＰＫ／Ｓ  七‧六五ｍｍ半自動型之玩具手槍一支及玩具子彈十三
    顆後，於八十八年十月間，未經許可，在臺北市○○街二五七巷三弄十號三樓住
    處，車通上開玩具手槍金屬槍管內之阻鐵，而改造成可發射子彈具有殺傷力之槍
    枝（槍枝管制編號：0000000000號、含彈匣二個）；復為供上開改造
    手槍使用，又將所購入之玩具子彈，其中八顆之金屬彈殼裝填直徑五公釐之鋼珠
    、並置入底火（以玩具槍用底火片貳片替代火藥），製成具有殺傷力之子彈八顆
    ；嗣於八十八年十二月二十四日凌晨零時許，在臺北市○○○路○段十七巷一弄
    十七號（起訴書誤載為十一號）前，為警查獲，並扣得上開具有殺傷力之改造手
    槍一支（含彈匣二個）及子彈八顆，暨另扣得不具殺傷力之玩具子彈五顆。
二、案經臺北市政府警察局大安分局報請臺灣臺北地方法院檢察署檢察官偵查起訴。
    理    由
一、有關被告製造具有殺傷力之子彈罪部分：訊據被告於警訊及偵審中坦承不諱，核
    與證人即鑑定上揭子彈之鑑定人員蕭宇廷、銀丕勤於本院審理中證述情節相符；
    此外，並有內政部警政署刑事警察局鑑驗通知書、法務部調查局鑑定通知書、內
    政部警政署刑事警察局八十九年二月二十五日（八九）刑鑑字第二○○○九號函
    、九十年五月十六日（九十）刑鑑字第五三三七三號函附卷可稽；按被告之自白
    ，非出於強暴、脅迫、利誘、詐欺、違法羈押或其他不正之方法，且與事實相符
    者，得為證據」「被告之自白，不得作為有罪判決之唯一證據，仍應調查其他必
    要之證據，以察其是否與事實相符。」刑事訴訟法第一百五十六條第一項、第二
    項分別定有明文；本院依（一）、證人蕭宇廷及銀丕勤於審理中之證述；（二）
    、扣案之具有殺傷力之子彈八顆，經送內政部警政署刑事警察局鑑驗結果認係由
    玩具子彈改造而成，並為實際試射完竣，其中四顆於臺北市政府警察局查獲送鑑
    時，經該局實際試射鑑驗在案：三顆可擊發，認具殺傷力、一顆無法擊發而不具
    有殺傷力；其餘九顆，經臺灣臺北地方法院檢察署要求，另試射鑑驗在案：其中
    五顆可擊發認具有殺傷力、四顆無法擊發而認不具有殺傷力，故共有八顆子彈經
    實際試射後具有殺傷力，此有內政部警政署警察局八十八年十二月二十四日刑鑑
    字第一三八八二○號鑑驗通知書、八十九年二月二十五日（八九）刑鑑字第二○
    ○○九號函、九十年五月十六日（九十）刑鑑字第五三三七三號函附卷可稽；（
    三）、扣案之子彈復經送法務部調查局鑑定認為係由供遊戲類槍械使用之組合式
    彈殼，於前端加裝五‧○○ｍｍ鋼珠、內部除底火另加敏感火藥改裝而成，適合
    扣案仿德國ＷＡＬＴＨＥＲ  ＰＰＫ／Ｓ  七‧六五ｍｍ型之玩具手槍使用，依
    其組裝構造認能擊發，於近距離具有殺傷力，此有法務部調查局九十年二月五日
    （九十）陸（三）字第九○○○三四五五號鑑定通知書在卷可按等補強證據，足
    資擔保被告乙○○於警訊中及審理中就未經許可製造具有殺傷力之子彈所為之任
    意性自白具有相當程度之真實性，而使本院確信被告乙○○前述自白之犯罪事實
    確屬真實。事證明確，被告所犯製造子彈之犯行洵堪認定。
二、有關被告製造可發射子彈具有殺傷力之改造手槍部分：訊據被告矢口否認製造可
    發射子彈具有傷力之改造手槍之犯行，辯稱：伊只是單純持有，並未改造槍枝，
    扣案手槍膛炸後，以三秒膠黏起來，並不具有殺傷力云云。然查被告於警訊時已
    坦承改造手槍；再查扣案槍枝（槍枝管制編號：0000000000號），經
    送內政部警政署刑事警察局鑑定結果，認係仿德國ＷＡＬＴＨＥＲ廠半自動手槍
    製造之金屬玩具手槍車通金屬槍管內阻鐵改造而成之改造手槍，機械性能良好，
    可擊發適用子彈，認具有殺傷力；而扣案之彈匣二個係玩具槍用金屬彈匣，均可
    供扣案之手槍使用，此有內政部警政署刑事警察局八十八年十二月二十四日刑鑑
    字第一三八八二○號鑑驗通知書在卷可稽。又該扣案槍枝復送法務部調查局鑑定
    結果認係仿德國ＷＡＬＴＨＥＲ  ＰＰＫ／Ｓ  七‧六五ｍｍ型槍枝外形及操作
    方式，主要由金屬材質製成的遊戲槍枝，其機械性能尚好，槍管雖於中間處折斷
    ，組裝後仍可擊發子彈，此有法務部調查局九十年二月五日（九十）陸（三）字
    第九○○○三四五五號鑑定通知書在卷可按；又扣案之槍枝再次送內政部警政署
    刑事警察局鑑定並以本案扣案之子彈，進行實際試射結果：測得鋼珠速度為每秒
    三五二公尺，計算其動能為三一‧六○焦耳，單位面積動能為每平方公分一六○
    ‧九一焦耳，而認具有殺傷力，此有內政部警政署刑事警察局九十年五月十六日
    （九十）刑鑑字第五三三七三號函附卷可參。再者，本院傳訊證人即為本案扣案
    槍枝鑑定之內政部警政署刑事警察局鑑定人員蕭宇庭到庭證稱：八十八年十二月
    廿四日扣案槍枝鑑定時並未實際試射，乃採用性能檢驗法；於九十年五月十六日
    鑑定時直接進行試射，仍可射擊；槍管折斷，以三秒膠和塑鋼土接著後是有可能
    具殺傷力；至於是否會傷及持有者，因係使用機器手臂去試射，且試射時只有針
    對槍枝，沒有辦法對於是否傷及持有者提出意見等語（見本院九十年七月三日訊
    問筆錄）；本院另傳訊證人銀丕勤即法務部調查局為本件扣案槍枝實際鑑定之人
    員到庭證稱：九十年二月五日扣案槍枝之鑑定方法係先用目視檢驗法，即實際拆
    解槍枝觀察之，先視擊槌是否可以擊發，拿竹筷放入槍管中，扣板機是否可以讓
    竹筷射出；而扣案槍枝在沒有拆開前，槍枝是完好的，拆開後才發覺槍管是折斷
    的；因其非制式槍枝，未為實際試射，鑑定時視槍枝是否構造完整、有無改造讓
    其危險性增加、是否可以操作；扣案槍枝之槍管雖折斷仍可射擊，折斷後的槍管
    需要加黏著劑，槍管才能固定復合，收到槍枝時即與照片（見法務部調查局九十
    年二月五日（九十）陸（三）字第九○○○三四五五號鑑定書所附照片二張）是
    一樣的，經鑑定後組裝好再送回法院；因扣案槍枝之槍管有缺口，一碰就會掉，
    但扣案槍枝，不須槍管，只要靠後面的槍把，子彈就會擊發，只是不能瞄準而已
    等語（見九十年七月十九日審理筆錄）。綜上所述，上開槍枝業以目試檢驗法、
    性能檢驗法及實際試射之結果均能擊發子彈且具有殺傷力，故被告辯稱未改造扣
    案手槍使具有殺傷力云云，核與鑑定結果及證人之證詞不相符，顯係事後卸責之
    詞，殊難採信，應予依法論科。
三、按被告犯罪後，槍砲彈藥刀械管制條例第十一條第一項業於八十九年七月五日修
    正，由「未經許可，製造、販賣或運輸第四條第一款所稱其他可發射金屬或子彈
    具有殺傷力之各式槍砲者，處五年以上有期徒刑，併科罰金新臺幣一千萬元以下
    罰金」修正為「未經許可，製造、販賣或運輸第四條『第一項』第一款所稱其他
    可發射金屬或子彈具有殺傷力之各式槍砲者，處五年以上有期徒刑，併科罰金新
    臺幣一千萬元以下罰金」，法定刑並未變更，惟論罪法條文字既有變更，仍屬法
    律變更，應適用修正後之規定，先予敘明。核被告未經許可製造可發射子彈具殺
    傷力之改造手槍、未經許可製造子彈之行為，分別係犯槍砲彈藥刀械管制條例第
    十一條第一項製造可發射子彈槍砲罪、第十二條第一項製造子彈罪。又被告持有
    槍、彈之低度行為應分別為製造槍、彈之高度行為所吸收，均不另論罪。又被告
    係為防身之用，始改造玩具手槍及子彈，其改造手槍及子彈行為，雖非同一，但
    兩者間仍有方法、結果之牽連關係，應從較重之未經許可，製造可發射子彈具有
    殺傷力之槍枝處斷；公訴人認被告所犯上開改造槍、彈二罪，應分論併罰，尚有
    誤會。爰審酌被告違法改造手槍、子彈，足以危害公共安全，暨其品行、智識程
    度及其犯罪後態度等一切情狀，酌情量處如主文所示之刑，另就諭知罰金部分，
    併諭知易服勞役之折算標準。
四、末按人民身體之自由應予保障，憲法第八條設有明文。限制人身自由之法律，其
    內容須符合憲法第二十三條所定要件。查保安處分係對受處分人將來之危險性所
    為拘束其身體、自由等之處置，以達教化與治療之目的，為刑罰之補充制度。本
    諸法治國家保障人權之原理及刑法之保護作用，其法律規定之內容，應受比例原
    則之規範，使保安處分之宣告，與行為人所為行為之嚴重性、行為人所表現之危
    險性，及對於行為人未來行為之期待性相當。茲槍砲彈藥刀械管制條例第十九條
    第一項規定：「犯第七條、第八條、第十條、第十一條、第十二條第一項至第三
    項、第十三條第一項至第三項之罪，經判處有期徒刑者，應於刑之執行完畢或赦
    免後，令入勞動場所，強制工作，其期間為三年。」此項規定不問對行為人有無
    預防矯治其社會危險性之必要，一律宣付強制工作三年，限制其中不具社會危險
    性之受處分人之身體、自由部分，其所採措施與所欲達成預防矯治之目的及所需
    程度，不合憲法第二十三條所定之比例原則。犯上開條例第十九條所定之罪，不
    問對行為人有無預防矯治其社會危險性之必要，一律宣付強制工作三年之部分，
    與本解釋意旨不符，應自本解釋公布之日起不予適用。犯該條例第十九條第一項
    所列舉之罪，依個案情節符合比例原則部分，固應適用該條例宣告保安處分；至
    不符合部分而應宣告保安處分者，則仍由法院斟酌刑法第九十條第一項規定之要
    件，依職權為之，以上有司法院大法官會議解釋釋字第四百七十一號解釋可資參
    照。查本件被告乙○○自八十年間起至八十二年十月間止，涉有多次違反麻醉藥
    品管理條例、藥事法、傷害及妨害自由等前科，分別經法院判處三月至五年不等
    之有期徒刑確定，並定應執行有期徒刑七年，於八十二年十月廿六日送監執行（
    縮刑期滿日為九十一年三月十九日）；於八十五年八月十九日縮短刑期假釋出監
    ，在保護管束中，仍不知悔改，改造具有殺傷力之手槍及子彈，足以危害公共安
    全；犯行非輕，為預防矯治其社會危險性之必要，爰併依槍砲彈藥刀械管制條例
    第十九條第一項規定，諭知被告於刑之執行完畢或赦免後，令入勞動場所強制工
    作參年。
五、扣案之仿德國ＷＡＬＴＨＥＲ廠  ＰＰＫ／Ｓ  七‧六五ｍｍ型之改造手槍一支
    （槍枝管制編號：0000000000號、含彈匣二個）係違禁物，依刑法第
    三十八條第一項第一款宣告沒收。另扣案具殺傷力之子彈八顆因經鑑驗機關試射
    擊發而不存在，已非違禁物，不予宣告沒收，應予敘明；至警方扣案不具殺傷力
    之子彈五顆，非違禁物，亦無證據足資證明係供被告犯罪所用之物，毋庸宣告沒
    收，併此敘明。
六、臺灣板橋地方法院檢察署移送本院併辦之該署八十九年度偵緝字第一○七八號被
    告乙○○於八十九年四月十九日凌晨一時四十分許，在台北縣中和市○○路二六
    五巷口，為警檢查獲被告乙○○持有具有殺傷力之子彈九發、土造金屬槍管半成
    品二支；又於同年四月十六日凌晨二時許，在五股鄉○○○○道處，將具有殺傷
    力之改造手槍乙把、子彈二顆寄放在其友人丙○○處。訊據被告矢口否認有將具
    有殺傷力之改造手槍乙把、子彈二顆寄放在其友人丙○○處；本院查不論被告是
    否於八十九年四月十六日凌晨二時許，在五股鄉○○○○道處，有將具有殺傷力
    之改造手槍乙把、子彈二顆寄放在其友人丙○○處，因製造可發射子彈具有殺傷
    力之改造手槍與單純持有可發射子彈具有殺傷力之改造手槍，二者非同一把手槍
    ，二者不具一罪關係，況且二者查獲時間已間隔四個月以上；另查八十九年四月
    十九日凌晨扣案之子彈十一顆，其中九顆直徑約八公釐之金屬彈頭，與八十八年
    十二月二十四日扣案之子彈，係金屬彈殼裝填直徑五公釐之鋼珠、並置入底火，
    明顯不同；是上開移送併辦部分均應退回檢察官，另行處理。
據上論斷，應依刑事訴訟法第二百九十九條第一項前段，槍砲彈藥刀械管制條例第十
一第一項、第十二條第一項、第十九條第一項，刑法第十一條前段、第二條第一項前
段、第五十五條、第三十八條第一項第一款、第四十二條第二項，罰金罰鍰提高標準
條例第二條，現行法規所定貨幣單位折算新台幣條例第二條，判決如主文。
本案經檢察官黃久真到庭執行職務
中      華      民      國      九  十    年    八      月      二    日
                                     臺灣臺北地方法院刑事第六庭
                                         法  官  梁耀鑌
如不服本判決，應於判決送達後十日內，向本院提出上訴狀（應抄附繕本）。告訴人
或被害人如對於本判決不服者，應具備理由請求檢察官上訴，其上訴期間之計算係以
檢察官收受判決正本之日期為準。
右正本證明與原本無異。
                                         書記官  陳俐妙
中      華      民      國      九  十    年    八      月      三    日
附錄本案論罪科刑法條全文：
槍砲彈藥刀械管制條例第十一條
未經許可，製造、販賣或運輸第四條第一項第一款所稱其他可發射金屬或子彈具有殺
傷力之各式槍砲者，處五年以上有期徒刑，併科新臺幣一千萬元以下罰金。
未經許可，轉讓、出租或出借前項所列槍砲者，處三年以上十年以下有期徒刑，併科
新臺幣七百萬元以下罰金。
意圖供自己或他人犯罪之用，而犯前二項之罪者，處無期徒刑或七年以上有期徒刑，
併科新臺幣一千萬元以下罰金。
未經許可，持有、寄藏或意圖販賣而陳列第一項所列槍砲者，處一年以上七年以下有
期徒刑，併科新臺幣七百萬元以下罰金。
第一項至第三項之未遂犯罰之。
槍砲彈藥刀械管制條例第十二條
未經許可，製造、販賣或運輸子彈者，處一年以上七年以下有期徒刑，併科新臺幣五
百萬元以下罰金。
未經許可，轉讓、出租或出借子彈者，處六月以上五年以下有期徒刑，併科新臺幣三
百萬元以下罰金。
意圖供自己或他人犯罪之用，而犯前二項之罪者，處三年以上十年以下有期徒刑，併
科新臺幣七百萬元以下罰金。
未經許可，持有、寄藏或意圖販賣而陳列子彈者，處五年以下有期徒刑，併科新臺幣
三百萬元以下罰金。
第一項至第三項之未遂犯罰之。


司法院資訊處製作；財團法人民間司法改革基金會備份。
